【裁判字號】    90,自緝,25
【裁判日期】    901122
【裁判案由】    詐欺
【裁判全文】
臺灣高雄地方法院刑事判決                            九十年度自緝字第二五號
    自  訴  人  順眾企業股份有限公司
    代  表  人  丙○○
    自訴代理人  乙○○
    被      告  甲○○
右列被告因詐欺案件，經自訴人提起自訴，本院判決如左：
    主  文
甲○○連續意圖為自己不法之所有，以詐術使人將本人之物交付，處有期徒刑月，
如易科罰金以佰元折算壹日。
    事  實
一、甲○○於民國八十七年五月間，明知其名下並無不動產可資設定抵押權擔保，且
    已陷支付困難，無清償貨款之能力，竟基於意圖為自己不法之所有之概括犯意，
    佯稱其名下有不動產可辦理設定抵押，而於八十七年五月初與順眾企業股份有限
    公司（下稱順眾公司）簽訂買賣約定書，負責經銷順眾公司綠友飲料業務，致順
    眾公司以為甲○○能設定抵押權擔保並按時付款而陷於錯誤，於八十七年五月二
    十七日、八十七年六月五日分別二次提供貨物予甲○○，貨款共新台幣（下同）
    二十萬元，甲○○於前述受貨時各簽發其所有如附表編號一至三、編號四至六之
    支票三張交付順眾公司抵付貨款，並表示願辦理設定抵押，詎竟一再拖延設定抵
    押權予順眾公司以擔保貨款之支付，旋於進貨後將貨物以約六折之價格轉賣他人
    以求變現，款項另作他用，嗣所簽發之票載發票日屆至，順眾公司提示前揭支票
    ，均因票據經拒絕往來，遭拒絕付款，甲○○又避不見面，順眾公司追索無著，
    經查甲○○名下並無不動產，且其支票帳戶自八十七年六月三日即有退票紀錄，
    至此始知受騙。
二、案經自訴人順眾公司提起自訴。
    理  由
一、訊據被告甲○○固坦承於其向自訴人順眾公司簽訂買賣契約書，並陸續進貨二次
    ，貨款計二十萬元，進貨後將貨物以六折之價格轉賣他人以求變現，另作他用，
    且其名下並無不動產，支票帳戶自八十七年六月三日即有退票紀錄，經通緝到案
    前，均未清償之事實，惟矢口否認有何詐欺犯行，辯稱：名下無不動產，未說可
    提供不動產設定抵押擔保云云，然查：右揭被告無資力付款，亦無不動產供設定
    擔保，卻向自訴人順眾公司詐購貨物之犯罪事實，業據自訴代理人周祈文、乙○
    ○指述情節明確，被告雖辯稱：未說可提供不動產設定抵押擔保等語，然本買賣
    契約書三條件明確載明「限與本公司有辦理抵押權設定之客戶」，此有該買賣契
    約書一紙在卷可稽，被告既不否認該契約書為其與自訴人公司所簽立，對於該約
    定自屬知之甚詳，況在經銷契約之實務上做法，皆會由經銷商提供不動產抵押供
    製造或供貨廠商設定抵押權擔保，製造或供貨廠商則願先出貨與經銷商，事後再
    向經銷商收款，各有保障及延後付款之優惠，被告自難一概否認；次查，被告向
    自訴人公司進貨，其本身仍須有相當之財力始足當之，然被告據以付款之彰化商
    業銀行大順分行支票帳戶，自八十七年六月三日起即陸續有退票紀錄，於八十七
    年七月三日經拒絕往來，退票金額計一百二十八萬元，有高雄市票據交換所九十
    年十月九日高市票交業字第三一一七號函附退票明細資料一紙在卷可考，顯見被
    告於斯時已處於經濟拮据狀態；再被告自承於進貨後，旋以進貨價格六折之價格
    轉賣他人以求變現，款項另作他用，迄緝獲時長達三年未償還自訴人公司分文，
均未與自訴人公司人員洽談觸理等情以觀，顯見其意圖詐購他人財物。此外並有
    告訴人提出之支票及退票理由單六紙、銷貨單及統一發票各二紙在卷足憑，事證
    明確，被告犯行足堪認定，應予依法論科。
二、核被告甲○○所為，係犯刑法第三百三十九條第一項之詐欺取財罪。被告二次詐
    欺取財犯行，時間緊接，犯罪構成要件相同，顯係基於概括犯意為之，應依連續
    犯之規定論以一罪，並依法加重其刑。爰審酌被告財務狀況不佳，且無意經銷飲
    料業務，竟以此手段詐取財物，犯後又砌詞卸責，已與自訴人公司達成訴訟上和
    解，有本院九十年度附民字第四五六號和解筆錄一紙在卷可佐，並經自訴代理人
    乙○○至庭陳述屬實，惟清償完畢，並其他一切情狀，量處如主文所示之刑，以
    示懲儆。又按刑法第四十一條已於九十年一月十日經總統公布施行，並於同年月
    十二日生效，該條規定：「犯最重本刑為五年以下有期徒刑之刑之罪，而受六個
    月以下有期徒刑或拘役之宣告，因身體、教育、職業、家庭之關係或其他正當事
    由，執行顯有困難者，得以一元以上三元以下折算一日，易科罰金。但確因不執
    行所宣告之刑，難收矯正之效，或難以維持法秩序者，不在此限。」、「併合處
    罰之數罪，均有前項情形，其應執行之刑逾六月者，亦同」，被告所犯詐欺罪，
    係五年以下有期徒刑之罪，且科處有期徒刑，被告犯罪時間雖在上開條文修正生
    效前，然依刑法第二條第一項前段規定，行為後法律有變更者，原則上適用裁判
    時之法律，復經新舊法比較結果，新修正之條文對於易科罰金之條件有利於行為
    人，故依刑法第二條第一項前段規定，被告所宣告之刑，應依新修正之刑法第四
    十一條第一項規定，諭知如易科罰金之折算標準。
據上論斷，應依刑事訴訟法第三百四十三條、第二百九十九條第一項前段，刑法第二
條第一項前段、第五十六條、第三百三十九條第一項、修正後第四十一條第一項，罰
金罰鍰提高標準條例第一條前段、第二條，判決如主文。
中      華      民      國      九十      年     十一     月   二十二   日
                                  臺灣高雄地方法院刑事第一庭
                                      法  官    郭貞秀
右正本證明與原本無異。
如不服本判決，應於判決送達後十日內，向本院提出上訴狀。
                                  書  記  官    黃國忠
中    華    民    國      九十      年      十一   月      二十三     日
┌──┬──────────┬──────┬───────┬───────┐
│編號│ 支   票   號   碼  │ 發  票  日 │金額（新台幣）│付款行、發票人│
├──┼──────────┼──────┼───────┼───────┤
│ 一 │ＡＫ0000000  │八十七年六月│二萬元        │付款行均係彰化│
│    │                    │十六日      │              │商業銀行大順分│
├──┼──────────┼──────┼───────┤行、發票人均係│
│ 二 │ＡＫ0000000  │八十七年七月│二萬元        │甲○○        │
│    │                    │六日        │              │              │
├──┼──────────┼──────┼───────┤              │
│ 三 │ＡＫ0000000  │八十七年七月│六萬元        │              │
│    │                    │二十六日    │              │              │
├──┼──────────┼──────┼───────┤              │
│ 四 │ＡＫ0000000  │八十七年六月│二萬元        │              │
│    │                    │二十日      │              │              │
├──┼──────────┼──────┼───────┤              │
│ 五 │ＡＫ0000000  │八十七年七月│二萬元        │              │
│    │                    │五日        │              │              │
├──┼──────────┼──────┼───────┤              │
│ 六 │ＡＫ0000000  │八十七年七月│六萬元        │              │
│    │                    │二十五日    │              │              │
└──┴──────────┴──────┴───────┴───────┘


司法院資訊處製作；財團法人民間司法改革基金會備份。
